最高法院民事裁定　　　　　　　　　　　　　　　　八十七年度台抗字第五四二號
　　再抗告人　吳陳阿愛
　　　　　　　吳 建 三
　　　　　　　吳 建 昌
右再抗告人因與相對人游呂有妹等間聲明異議事件，對於中華民國八十七年八月三日
台灣高等法院裁定（八十七年度抗字第一八六一號），提起再抗告，本院裁定如左：
    主  文
再抗告駁回。
再抗告程序費用由再抗告人負擔。
    理  由
本件抗告法院以：再抗告人以坐落宜蘭縣宜蘭市○○○段七結小段七六之一九號、七
六之二○號（嗣合併為同小段七六之一九號）土地上如台灣宜蘭地方法院（下稱宜蘭
地院）裁定附表所示之房屋，為伊所有，相對人竟以之為債務人磊拓建設股份有限公
司（下稱磊拓公司）所有予以查封，而對之聲明異議。宜蘭地院以上開房屋係以再抗
告人為起造人，屬再抗告人所有，因而駁回相對人以對債務人磊拓公司之執行名義，
所為強制執行之聲請。按強制執行法第十七條所謂於強制執行開始後，始發現債權人
查報之財產確非債務人所有者，應由執行法院撤銷其執行處分，係指查封之財產確非
債務人所有者而言。若該財產是否債務人所有尚待審認方能確定，執行法院既無逕行
審判之權限，尤非聲明同法第十二條所定之異議所能救濟，自應依同法第十六條之規
定，指示主張有排除強制執行權利之第三人，提起執行異議之訴，以資解決（最高法
院四十九年台抗字第七二號判例參照）。查，前開房屋原以債務人磊拓公司為建造執
照之起造人，嗣變更以再抗告人為起造人，於完工後，並於八十六年五月間向宜蘭縣
宜蘭地政事務所聲請辦理所有權第一次登記，公告期間自八十六年五月二十一日起至
同年六月五日止，於尚未辦妥所有權第一次登記前，即經宜蘭地院於八十六年五月三
十日實施查封等情，為兩造所不爭。惟建造執照僅係行政機關管理都市建築之方法，
並非取得所有權之法定證據，亦即不得僅憑建造執照認定起造人為房屋之原始取得人
；又僅變更起造人名義，而未辦理建物所有權第一次登記或移轉登記時，當不能因此
項行政上變更起造人之權宜措施，遽認其為原始建築人。準此，上開房屋之所有權誰
屬兩造既尚有爭執，該財產是否債務人磊拓公司所有尚待審認方能確定，依前開最高
法院判例意旨所示，執行法院既無逕行審判之權限，尤非再抗告人聲明同法第十二條
所定之異議所能救濟，自應依同法第十六條之規定，指示主張有排除強制執行權利之
第三人即再抗告人，提起執行異議之訴，以資解決。從而，宜蘭地院遽行認定前開房
屋屬再抗告人所有，而駁回相對人（債務人磊拓公司除外）強制執行之聲請，自有未
洽。爰將宜蘭地院之裁定予以廢棄，發回宜蘭地院更為適法之裁定，經核於法洵無違
誤。再抗告論旨，指摘原裁定不當，求予廢棄，非有理由。至再抗告人縱另案提起之
異議之訴，已認定上開房屋所有權為渠所有，原強制執行程序應予撤銷，並告確定，
則係屬再抗告人得否依該確定判決，聲請執行法院撤銷執行程序之另一問題，與本件
聲明異議無涉，併予明。
據上論結，本件再抗告為無理由。依強制執行法第三十條之一，民事訴訟法第四百九
十二條第一項、第九十五條、第七十八條，裁定如主文。
中      華      民      國    八十七    年      十      月    二十三    日
                              最高法院民事第三庭
                                  審判長法官  范  秉  閣
                                        法官  朱  建  男
                                        法官  曾  煌  圳
                                        法官  許  澍  林
                                        法官  鄭  玉  山
      右正本證明與原本無異
                                              書  記  官
中      華      民      國    八十七    年     十一     月      九      日
